臺灣高等法院臺中分院刑事判決　　　　　　　九十一年度交上易字第一三二三號
　上訴人即被告　甲○○
右上訴人因過失傷害案件，不服臺灣臺中地方法院八十九年度交易字第六０一號中華
民國九十一年五月二十四日第一審判決（起訴案號：臺灣臺中地方法院檢察署八十九
年度偵字第一三二八四號），提起上訴，本院判決如左：
    主      文
原判決撤銷。
甲○○無罪。
    理      由
一、公訴意旨略以：上訴人即被告（下稱被告）甲○○於民國八十九年三月十四日晚
    上七時三十分許，駕駛車牌號碼ＨＨ－六六三七號自用小客車，沿臺中市○○路
    欲左轉仁友巷時，應注意車前狀況及左右來車，並隨時採取必要之安全措施，並
    應注意讓直行車先行，而依當時情形，天候為晴、路面無障礙，又無不能注意之
    情形，竟疏於注意貿然左轉，適丙○○駕駛ＴＤ─二八六０號自用小客車沿太原
    路往軍功路方向行駛行經該處路口，亦疏未注意車前狀況，煞閃不及而與被告之
    自用小客車互撞，致丙○○因此受有右膝挫傷、髕骨骨折、前十字韌帶斷裂、內
    及外側半月板軟骨破裂等傷害，因認被告涉有過失傷害罪嫌。
二、按犯罪事實應依證據認定之，無證據不得推定其犯罪事實，刑事訴訟法第一百五
    十四條定有明文。訊之被告雖不否認在右記時間、地點與告訴人發生車禍之事實
    ，惟辯稱：被告之自用小客車早已通過交岔路口中心行進左轉，告訴人未注意車
    前狀況停讓被告之轉彎車先行以致發生本件車禍等語，堅決否認有何過失。
三、經查：
  (一)按汽車行駛至交岔路口時，轉彎車應讓直行車先行。但直行車尚未進入交岔路口
    ，而轉彎車已達中心處開始轉彎，直行車應讓轉彎車先行，道路交通安全規則第
    一百零二條第一項第六款定有明文。本件告訴人雖指稱被告左轉彎車未停讓告訴
    人之直行車先行，惟據告訴人於原審時稱：「（對方車子在何車道）車禍後我就
    不清楚了，都是柯清菘向我轉述的，我原先是柯清菘的長官，肇事前的記憶完全
    沒有，都是透過柯清菘轉述的：：：」等語（原審卷第八十七頁），告訴人對於
    車禍如何發生已無記憶。
  (二)依警繪道路交通事故調查報告表（偵查卷第九頁以下）、肇事後現場及車損照片
    所示，本件車禍地點之臺中市○○路與仁友巷口略呈九十度直角交岔，車禍發生
    前，被告所駕駛之自用小客車係沿太原路往子路方向（市區往市郊）行駛於最
    內側（即最靠近中央分向交通島）快車道，於太原路與仁友巷口左轉欲進入仁友
    巷，告訴人之自用小客車則係反方向（市郊往市區）行駛於太原路上之最外側車
    道（距離中央分向交通島尚有二個快車道），車禍發生時燈號為行車管制燈號，
    正常運作；車禍後，被告之自用小客車衝上仁友巷北側（往軍功路側）之太原路
    旁行人紅磚道上，頭北尾南停放在紅磚道上，左側前後輪距太原路邊分別為五、
    一公尺，三、六公尺，左後輪距仁友巷邊五、五公尺，告訴人之自用小客車則在
    撞擊後頭東尾西（與原來行車方向呈約一百八十度翻轉）停於太原路路面邊線外
    ，右側前後輪距太原路路面邊線之延長線分別為一、六公尺，一、七公尺，車後
    留有左右兩條車胎擦痕，分別為一、四公尺，七、三公尺，其中右側車胎擦痕起
    點在路口停止線後方約一、一公尺處（如附圖），而被告所駕駛為九人座自用小
    客車，右側中間車門受損，告訴人之自用小客車則為車前嚴重凹損；由此兩車相
    關位置、車損狀況及車胎擦痕起點以觀，足認發生車禍之時，告訴人之自用小客
    車尚未進入交岔路口，而被告則早已進行左轉並通過太原路往軍功路方向之最內
    側二個快車道，被告所辯早已通過交岔路口中心進行左轉，應可採信，則依前揭
    規定，告訴人之直行車自應讓被告之左轉車先行，難認為被告左轉車未停讓直行
    車先行，係屬違反規定。
  (三)證人即與告訴人同車之柯清菘於原審法院證稱：「我搭乘丙○○的車子有在現場
    ，當天我正好要外出洽公，我在部隊時上他的車，當天我們要外出辦文書事宜，
    我坐在前右側，行進中我們沒有交談，當時車速正常，以緩慢速度行駛，車速比
    照機車的車速約五、六十公里，通過十字路口時我們是綠燈，我們當天行駛在外
    車道，該路段為四線道，我們行駛在外車道，當天視線良好，行進中沒有阻擋可
    以看到對向車道，行進中對向車道突然有一部車約在五、六十公尺遠的距離衝出
    來轉彎，我們看見該車時就按喇叭並煞車，我們的車子就偏向機車道：：：」（
    原審卷第八十六頁），固稱被告突然自路口轉彎，惟依現場圖所示，太原路與仁
    友巷呈九十度直角交岔，而被告所駕駛之車為載客之九人座自用小客車，車禍時
    車上應有乘客，如何行經該處交岔路口仍能急速左轉，甚有疑義，由此再參照證
    人即被告車上之乘客乙○於本院證稱：「我坐在廂型車第二排最右邊靠窗的位置
    ，半路上我有睡著，後來車子到郊外，我就醒了。我是從中正機場上車，我是第
    一次坐（筆錄誤載為「做」）甲○○所開的車」、「車子到了太原路及仁友巷口
    ，車子就慢下來了，當時我有看到有二部機車沿太原路往市區的方向（與我們反
    方向）停在仁友巷跟太原路口，我們車子要轉到仁友巷口，那二部機車就停在太
    原路邊等我們轉過去，從我的方向看，仁友巷並沒有車，就失去記憶了，怎麼被
    撞到的，我也不曉得」等語（本院卷第三十六頁），則直稱當時已經減速左轉，
    應以證人乙○之證言為可信。此外本件車禍告訴人之自用小客車頭凹損，被告之
    九人座自用小客車則係右側中間車門撞毀，由此兩車車損位置觀察，告訴人之自
    用小客車於車禍發生之時並非在被告自用小客車前方，況且依告訴人車頭凹損程
    度甚為嚴重，而告訴人之自用小客車受撞擊後，竟因而衝上太原路旁之紅磚道，
    亦足以證明車禍當時告訴人之車速甚快，實難指為被告於車禍發生時疏於注意車
    前狀況。
四、綜合前述，本件尚乏證據足以證明被告有何過失，依法自應為被告無罪之判決，
    原審未查，逕對被告論罪科刑，尚有未洽，被告上訴意旨指摘原判決不當，為有
    理由，應由本院將原判決撤銷，改判如主文第二項所示。
五、依刑事訴訟法第三百六十九條第一項前段、第三百六十四條、第三百零一條第一
    項，判決如主文。
本案經檢察官丁○○到庭執行職務。
中      華      民      國      九十一  年      十一    月      十九    日
                                臺灣高等法院臺中分院刑事第十庭
                                      審判長法  官  林  照  明
                                            法  官  蔡  名  曜
                                            法  官  王      銘
右正本證明與原本無異。
不得上訴。
                                            書記官  陳  妙  瑋
中      華      民      國      九十一  年      十一    月      二十二  日
                                                                        Ａ
